臺灣臺中地方法院民事判決
110年度簡上字第285號
上  訴  人  何易弘  
訴訟代理人  胡達仁律師
被上訴人    朱柏儒  

訴訟代理人  洪明儒律師
複代理人    陳亞暄律師
訴訟代理人  魏晨修  
上列當事人間損害賠償事件，上訴人對於民國110年4月30日本院
110年度簡字第91號第一審簡易判決提起一部上訴，本院於民國1
11年4月8日言詞辯論終結，判決如下：
    主      文
一、原判決關於駁回上訴人後開第二項之訴部分暨該部分假執行
    之聲請，及訴訟費用（除確定部分外）之裁判均廢棄。
二、上開廢棄部分，被上訴人應再給付上訴人新臺幣7萬3920元
    ，及自民國107年8月10日起至清償日止，按週年利率百分之
    5計算之利息。
三、其餘上訴駁回。
四、第一審（除確定部分外）、第二審訴訟費用，由被上訴人負
    擔百分之2，餘由上訴人負擔。
五、本判決所命給付部分，於上訴人以新臺幣2萬4000元供擔保
    後，得假執行，但被上訴人如以新臺幣7萬3920元為上訴人
    預供擔保，得免為假執行。
六、上訴人其餘假執行之聲請駁回。　　
    事實及理由
一、上訴人主張：
(一)被上訴人於民國106年9月28日上午駕駛車牌號碼000－0000號
    自用小客貨車(下稱系爭汽車)，沿臺中市豐原區大豐路5段
    由中正路往承德路方向行駛，於同日上午8時45分許，途經
    臺中市豐原區大豐路5段與社皮路123巷交岔路口時，本應注
    意車輛行駛至交岔路口，轉彎車應讓直行車先行，且左轉彎
    時，應行至交岔路口中心處左轉，並不得占用來車道搶先左
    轉。而依當時天候晴、日間自然光線、柏油路面乾燥無缺陷
    、道路無障礙物及視距良好，並無不能注意之情事，竟疏未
    注意轉彎車應讓直行車先行，即貿然左轉社皮路123巷，適
    上訴人騎乘車牌號碼000－000號普通重型機車(下稱系爭機車
    )至該路口，被上訴人駕駛之系爭汽車右前車頭與上訴人騎
    乘之系爭機車前車頭發生碰撞，上訴人因而人車倒地，受有
    腦震盪、臉部損傷、左側肩膀挫傷、左側大腿挫傷、左側髖
    部挫傷、左側部脫臼等傷害（下稱系爭傷害）。致上訴人受
    有如附表所示之各項損害，經按被上訴人應負擔70%過失責
    任計算，並扣除上訴人已領取之強制汽車責任保險金新臺幣
    (下同)11萬4818元，爰依侵權行為法律關係，請求被上訴人
    賠償684萬0345元，及自刑事附帶民事訴訟起訴狀繕本送達
    翌日起至清償日止，按年息5%計算之利息(逾上開範圍部分
    未繫屬本院，非本院審理範圍，於茲不贅)。
二、被上訴人抗辯：
(一)上訴人如附表編號5、8、9號所示之不能工作期間損失及勞
    動能力減損數額，應以最低基本工資為計算基礎：
 　被上訴人於原審雖曾就上訴人以行政院主計總處所公布每人
   每月總薪資之平均每月工資50,017元為其月薪數額計算之主
   張自認，然上訴人係務農，而上開每人每月總薪資則係以工
   業及服務業為依據，顯與上訴人職業不符，被上訴人於原審
   已撤銷此部分自認。又上訴人並未舉證其月薪數額，自應以
   勞動部所制定之每月最低基本工資2萬3800元（109年1月1日
   起實施）計算月薪數額。
(二)上訴人受傷住院48日期間之診斷證明書並未提及有看護必要
    ，被上訴人於110年9月22日第二審準備程中所為「上訴人請
    求受傷住院48日期間看護費部分，以48日乘以每日2200元部
    分不爭執」之自認，與卷證資料所呈現之事實不符，爰撤銷
    上開自認。上訴人並未證明受傷住院48日期間有專人看護必
    要，上訴人自不得請求此部分看護費用。
(三)上訴請求之精神慰撫金過高，原審判決斟酌兩造之身分、經
    濟狀況、智識程度、加害程度等情，認定上訴人得請求之精
    神慰撫金為40萬元並無不當。
三、原審為上訴人一部勝訴、一部敗訴之判決，即判命被上訴人
    應給付上訴人362萬3114元，及自107年8月10日起至清償日
    止，按年息5%計算之利息，上訴人就其敗訴部分提起一部上
    訴，被上訴人就其敗訴部分則未聲明不服。兩造之聲明如下
    ：
(一)上訴人聲明：　　
　　①原判決關於駁回上訴人後開第2項之訴部分廢棄。
　　②被上訴人應再給付上訴人321萬4231元，及自107年8月10日
      （即起訴狀繕本送達翌日）起至清償日止按週年利率5％計
      算之利息。
　　③上訴人願供擔保，請准宣告假執行。
(二)被上訴人則聲明：
　　①上訴駁回。
　　②如受不利判決，願供擔保免為假執行。
四、兩造就下列事項不爭執：(本院卷第125至127頁)
 1、被上訴人於106年9月28日上午某時許，駕駛系爭汽車，沿臺
    中市豐原區大豐路5段由中正路往承德路方向行駛，於同日
    上午8時45分許，途經臺中市豐原區大豐路5段與社皮路123
    巷交岔路口時，本應注意車輛行駛至交岔路口，轉彎車應讓
    直行車先行，且左轉彎時，應行至交岔路口中心處左轉，並
    不得占用來車道搶先左轉。而依當時天候晴、日間自然光線
    、柏油路面乾燥無缺陷、道路無障礙物及視距良好，並無不
    能注意之情事，竟疏未注意轉彎車應讓直行車先行，即貿然
    左轉社皮路123 巷。適上訴人騎乘系爭機車至該路口，亦疏
    未注意車前狀況，隨時採取必要的安全措施，被上訴人駕駛
    之系爭汽車右前車頭乃與上訴人騎乘之系爭機車前車頭發生
    碰撞，上訴人因而人車倒地，致上訴人受有系爭傷害，並致
    系爭機車受損。
 2、上訴人因本件車禍事故受有附表編號1至4、6號所列之損害
    。(本院卷第201頁)。
 3、兩造過失比例為上訴人30%，被上訴人70%。
 4、上訴人已領取強制汽車責任保險給付金額114,818元。
 5、不能工作損失(附表編號5)部分：
  ⑴因住院之不能工作期間損失部分：
　　上訴人住院日數為自106年9月28日起至107年11月17日止，
    共計1年1月又21日(但兩造就上訴人月薪金額有爭執)。
  ⑵因第1次置換人工髖關節之不能工作期間損失部分：
　　上訴人有第1次置換人工髖關節必要，所須休養日數為6個月
    (但兩造就上訴人月薪金額有爭執)。
  6、看護費(附表編號7)部分：
　 ⑴上訴人第1次置換人工髖關節手術，需專人看護共40日，每
     日以2200元計算，看護費共8萬8000元。
　 ⑵上訴人受傷住院48日期間看護費：
 　　上訴人受傷住院48日期間（如交附民卷第36頁編號1至編號
     3）如有看護必要，兩造同意每日以2,200元計算(但兩造就
     上訴人於該期間是否須專人看護有爭執)。　 
　 ⑶上訴人有後續3次置換人工髖關節手術必要，需專人看護期
     間共3個月，每日以2200元計算，看護費共10萬8000元。
  7、後續醫療無法工作期間之損失(附表編號8)：
　　 上訴人後續醫療須置換3次人工髖關節，每次須休養期間為
     各3個月(但兩造就上訴人月薪金額有爭執)。
  8、勞動能力減損(附表編號9)：
　　 兩造合意上訴人於108年9月27日至120年9月26日減損37%；
     120年9月27日至132年12月26日減損40.7%；132年12月27日
     至141年10月28日減損44.77%(但兩造就上訴人月薪金額有
     爭執)。
  9、被上訴人於原審曾就上訴人主張務農，薪資按人每月平均
     薪資即按每月薪資以50,017元計算乙節自認。(原審卷第36
     1頁)
五、得心證之理由：
(一)按因故意或過失，不法侵害他人之權利者，負損害賠償責任
    ；汽車、機車或其他非依軌道行駛之動力車輛，在使用中加
    損害於他人者，駕駛人應賠償因此所生之損害，但於防止損
    害之發生，已盡相當之注意者，不在此限；不法侵害他人之
    身體或健康者，對於被害人因此喪失或減少勞動能力或增加
    生活上之需要時，應負損害賠償責任；不法侵害他人之身體
    、健康、名譽、自由、信用、隱私、貞操，或不法侵害其他
    人格法益而情節重大者，被害人雖非財產上之損害，亦得請
    求賠償相當之金額，民法第184條第1項前段、第192條之2、
    第193條第1項、第195條第1項前段分別定有明文。再按轉彎
    車應讓直行車先行，道路交通安全規則第102條第1項第7款
    亦有明文。查，上訴人主張其於上揭時、地，遭被上訴人駕
    駛系爭汽車撞擊，致其受有系爭傷害，被上訴人為過失侵權
    行為等情，為兩造所不爭執，且被上訴人因本件事故涉犯業
    務過失傷害犯行，已經本院刑事庭以107年度交簡字第484號
    判決處拘役55日確定，此經本院調閱上開刑事卷宗查核屬實
    ，堪信為真，足認被上訴人前揭過失行為，與上訴人受有系
    爭傷害之結果，具有相當因果關係，被上訴人自應負侵權行
    為損害賠償責任。
(二)茲就上訴人得請求被上訴人賠償之項目、金額，敘述如下：
1、上訴人請求醫療費用、醫療輔助器材、財物損失、後續醫療
   費用如附表編號1至4、6號所示，為兩造所不爭執，故本院逕
   採認之，上訴人此部分請求為有理由。
2、上訴人薪資數額認定：
(1)本件上訴人主張其職業務農，因本件車禍事故受傷住院，是
   關於不能工作期間及勞動能力減損之月薪數額計算，應以行
   政院主計總處公布106年度每人每月總薪資之平均每月工資50
   ,017元等語。被上訴人於原審雖曾表示不爭執上訴人以此數
   額計算，然被上訴人嗣已於原審另具狀表示，因上訴人所提
   出之每月工資係以工業及服務業之每人每月總薪資之平均額
   為依據，與上訴人職業務農乙職不符，而撤銷該自認，並答
   辯上訴人月薪應以勞動部所制定之每月基本工資2萬3800元計
   算方屬合理等語。
(2)按當事人主張之事實，經他造於準備書狀內或言詞辯論時或
   在受命法官、受託法官前自認者，無庸舉證。當事人於自認
   有所附加或限制者，應否視有自認，由法院審酌情形斷定之
   。自認之撤銷，除別有規定外，以自認人能證明與事實不符
   或經他造同意者，始得為之，民事訴訟法第279條定有明文。
   查，本件上訴人雖不同意被上訴人撤銷該自認，然上訴人已
   自陳職業務農，而其所提出之月薪數額計算，係以工業及服
   務業之每人每月總薪資平均額為計算據（見本院交附民卷第4
   7頁至第48頁），顯然上訴人提出之薪資數額標準與其所從事
   之職業不符。參以兩造之稅務電子閘門財產調件明細表（見
   原審證物袋），可見上訴人105年、106年亦無任何薪資所得
   及課稅資料，無從認定上訴人薪資數額確實已達每人每月總
   薪資之平均每月工資5萬0017元標準，被上訴人就上訴人之薪
   資數額所為自認，顯然與事實不符，被上訴人撤銷該自認核
   屬有據。上訴人於被上訴人撤銷自認後，並未提出其月薪數
   額之證明為據，且因上訴人並無相關薪資所得及課稅資料可
   為認定，已如前述，然上訴人仍屬具勞動能力之人，故上訴
   人之月薪數額應以每月基本工資2萬3800元計算之。
(3)又上訴人雖提出109年主力農家所得調查結果綜合分析表(見
   本院卷第193-195頁)，主張務農之人每人每月所得為4萬5266
   元，遠高於每月基本工資2萬3800元等語。惟依上訴人所提出
   之109年主力農家所得調查結果綜合分析表，足見該分析表計
   算所得金額係將農業所得、非農業所得及從政府移轉收入均
   列入計算，而上訴人已自陳其務農之收入僅為種植作物出售
   所換得之價金等語(見本院卷第80頁)，足見上訴人並無非農
   業所得及從政府移轉收入，此與該表計算務農之人每人每月
   所得之基礎不同，上訴人依該分析表主張本件不應依最低工
   資計算上訴人收入，尚非可採。
3、不能工作期間之損失（如附表編號5）：
　 上訴人每月薪資以2萬3800元計算，已認定如前，兩造合意上
   訴人因受傷住院及第1次更換髖關節之不能工作期間分別為1
   年1月又21日、6個月，故上訴人請求該不能工作期間之損失4
   6萬8860元【計算式：（13+21/30+6）月×23,800元＝468,860
   元】，應屬有據。
4、看護費用（如附表編號7）：
   查，被上訴人於110年9月22日準備程序時陳明：「認為上訴
   人上訴部份有道理，上訴人請求系爭住院48日期間看護費部
   份，以48日乘以每日2200元部份不爭執。」等語(見本院卷第
   80頁)，堪認被上訴人已就上訴人主張其因本件車禍事故受傷
   ，於受傷住院48日期間需專人看護之事實為自認。被上訴人
   嗣雖具狀表示撤銷此部分自認(見本院卷第173-175頁)，惟上
   訴人並不同意，且卷附之診斷證明書、病歷、護理紀錄並未
   明確記載上訴人於此期間並無專人看護必要，尚難認被上訴
   人此部分自認與事實不符，被上訴人既未證明其此部分自認
   與事實不符，其撤銷該自認即非合法，故上訴人請求被上訴
   人賠償受傷住院48日期間之看護費用，即有理由。又上訴人
   因本件車禍事故有再為更換3次人工髖關節之必要，已如前述
   ，兩造復已就因第1次置換人工髖關節手術之看護費用為8萬8
   000元，以及後續置換人工髖關節之看護費用（第2次至第4次
   ）為10萬8000元不爭執，則上訴人請求被上訴人給付如附表
   編號7所示之受傷住院48日看護費用10萬5600元(計式：48日×
   2200元=105600元)、第1次置換人工髖關節手術之看護費用8
   萬8000元，及後續置換人工髖關節之看護費用（第2次至第4
   次）10萬8000元，合計30萬1600元，應屬有據。
5、後續醫療而無法工作之損失（如附表編號8）：
　 上訴人因本件車禍事故有再為置換3次人工髖關節之必要，而
   上訴人月薪數額以23,800元認定，均如前述，兩造合意上訴
   人後續置換人工髖關節手術，每次之休養期間為3個月，故上
   訴人被上訴人請求因後續醫療而無法工作之損失為214,200元
   （計算式：23,800元×3個月×3次＝214,200元），為有理由。
6、勞動能力減損數額（如附表編號9）：
　 上訴人每月薪資為2萬3800元計算，且兩造參酌系爭鑑定報告
   結論合意計算方式為：108年9月27日至120年9月26日減損37%
   ；120年9月27日至132年12月26日減損40.7%；132年12月27日
   至141年10月28日減損44.77%（見原審卷第194頁、第274頁、
   不爭執事項二、7）。據此，自108年9月27日至120年9月26日
   ，經依霍夫曼式計算法扣除中間利息（首期給付不扣除中間
   利息）核計其金額為994,799元【計算方式為：8,806×112.00
   000000+（8,806×0.00000000）×（112.00000000-000.000000
   00）=994,799.0000000000。其中112.00000000為月別單利（
   5/12）%第143月霍夫曼累計係數，112.00000000為月別單利
   （5/12）%第144月霍夫曼累計係數，0.00000000為未滿1月部
   分折算月數之比例（30/31=0.00000000）。採四捨五入，元
   以下進位】；自120年9月27日至132年9月26日，經依霍夫曼
   式計算法扣除中間利息（首期給付不扣除中間利息）核計其
   金額為1,094,325元【計算方式為：9,687×112.00000000+（9
   ,687×0.00000000）×（112.00000000-000.00000000）=1,094
   ,324.0000000000。其中112.00000000為月別單利（5/12）%
   第143月霍夫曼累計係數，112.00000000為月別單利（5/12）
   %第144月霍夫曼累計係數，0.00000000為未滿1月部分折算月
   數之比例（30/31=0.00000000）。採四捨五入，元以下進位
   】；自132年12月27日至141年10月28日，經依霍夫曼式計算
   法扣除中間利息（首期給付不扣除中間利息）核計其金額為9
   37,296元【計算方式為：10,655×87.00000000+（10,655×0.0
   0000000）×（88.00000000-00.00000000）=937,295.0000000
   000。其中87.00000000為月別單利（5/12）%第106月霍夫曼
   累計係數，88.00000000為月別單利（5/12）%第107月霍夫曼
   累計係數，0.00000000為未滿1月部分折算月數之比例（1/31
   =0.00000000）。採四捨五入，元以下進位】。是上訴人得請
   求被上訴人給付之勞動能力減損數額為3,026,420元（計算式
   ：994,799元＋1,094,325元＋937,296元＝3,026,420元）。
7、精神慰撫金數額：
　 按非財產上損害即精神慰撫金之量定，應斟酌雙方之身分、
   地位、智識程度、經濟狀況、侵害行為之情節及被害人受侵
   害權利之性質、程度、身心痛苦程度等關係定之。上訴人因
   本件車禍事故受有系爭傷害，自因身體受傷而受有相當精神
   上之痛苦，其請求被上訴人給付精神慰撫金，洵屬有據。查
   ，上訴人職業務農，名下無財產；被上訴人學歷為高中畢業
   ，幫忙家裡小吃店，無固定薪水，有1名未成年子女需扶養、
   105年之所得為21,183元、106年之所得為5,180元等情，業據
   兩造陳明在卷（見交附民卷第4頁、原審卷第54頁），並有稅
   務電子閘門財產及所得調件明細表在卷可按。本院審酌兩造
   之身分、地位、經濟能力、上訴人之傷勢、治療情形、後續
   復健及置換人工髖關節之不便、被上訴人過失侵權行為情節
   及兩造就本件車禍事故均有過失，兼衡兩造之過失比例等一
   切情狀，認上訴人請求被上訴人賠償精神慰撫金80萬元為過
   高，應核減為40萬元為適當。
8、基上，上訴人因本件車禍事故所受之損害額為544萬9788元(
   計算式：醫療費用242,139元＋醫療輔助器材費用18,859元＋機
   車修理費用32,050元＋手機損害費用10,660元＋不能工作期間
   損失(附表編號5部分)468,860元＋後續醫療費用735,000元＋看
   護費用193,600＋看護費用108,000＋後續醫療之不能工作期間
   損失(附表編號8部分)214,200元＋勞動能力減損3,026,420元＋
   精神慰撫金400,000元＝5,449,788元）。
(三)又損害之發生或擴大，被害人與有過失者，法院得減輕賠償
    金額，或免除之，民法第217條第1項規定甚明。兩造就本件
    車禍事故之發生均有過失，並合意上訴人應負30%、被上訴
    人應負70%之過失責任，則經計算過失比例後，上訴人得請
    求被上訴人賠償之金額為381萬4852元（計算式：5,449,788
    元×70%＝3,814,852元，元以下四捨五入）。另保險人依本法
    規定所為之保險給付，視為被保險人損害賠償金額之一部分
    ；被保險人受賠償請求時，得扣除之，強制汽車責任保險法
    第32條定有明文。上訴人就本件事故已領取強制汽車責任保
    險給付11萬4818元，為兩造所不爭執，則扣除該金額後，上
    訴人得請求金額為370萬0034元（計算式：3,814,852－114,8
    18＝3,700,034元）。另領取之強制汽車責任保險給付，乃係
    損害賠償金額算定後之最終全額扣除，本無民法第217條第1
    項過失相抵之適用，自無於請求賠償之金額中先予扣除，再
    為過失相抵之計算，否則無異減少被上訴人所得扣除之強制
    汽車責任保險給付額（最高法院97年度台上字第261號判決
    意旨參照），上訴人尚未算定被上訴人最終賠償金額，即先
    扣除該強制汽車責任保險之數額已有違誤，附此說明。
(四)末按給付無確定期限者，債務人於債權人得請求給付時，經
    其催告而未為給付，自受催告時起，負遲延責任。其經債權
    人起訴而送達訴狀，或依督促程序送達支付命令，或為其他
    相類之行為者，與催告有同一之效力。遲延之債務，以支付
    金錢為標的者，債權人得請求依法定利率計算之遲延利息。
    應付利息之債務，其利率未經約定，亦無法律可據者，週年
    利率為百分之5，民法第229條第2項、第233條第1項前段、
    第203條定有明文。經查，上訴人對被上訴人之侵權行為損
    害賠償債權，屬無確定期限之給付，依前揭法條規定，上訴
    人請求有理由之部分，併請求自刑事附帶民事訴訟起訴狀繕
    本送達被告之翌日即107年8月10日（見交附民卷第56頁送達
    證書）起至清償日止，按年息5%計算之利息，為有理由，應
    予准許。
六、綜上所述，上訴人依侵權行為之法律關係，請求被上訴人給
    付370萬0034元，及自107年8月10日起至清償日止，按週年
    利率百分之5計算之法定遲延利息，為有理由，應予准許。
    逾上開範圍之請求，則無理由，不應准許。原審就上開應准
    許部分中之7萬3920元本息(計算式：3,700,034-3,626,114=
    73,920元 )，為上訴人敗訴之判決，尚有未洽，上訴意旨指
    摘原判決此部分不當，為有理由，爰由本院予以廢棄改判如
    主文第一、二項所示。至於上訴人之請求不應准許部分，原
    判決為上訴人敗訴之判決，經核於法並無不合，上訴意旨求
    予廢棄改判，為無理由，應駁回其上訴。
七、兩造均陳明願供擔保聲請宣告假執行或免為假執行，就本判
    決所命給付部分，核無不合，爰分別酌定相當之擔保金額准
    許之。至上訴人敗訴部分之訴既經駁回，其假執行之聲請失
    所附麗，應予駁回。
八、本件事證已臻明確，兩造其餘之攻擊、防禦方法，核與判決
    結果不生影響，毋庸逐一論列，併此敘明。
九、據上論結，本件上訴為一部有理由，一部無理由，依民事訴
    訟法第436條之1第3項、第450條、第449條第1項、第79條，
    判決如主文。
中　　華　　民　　國　　111 　年　　5 　　月　　6 　　日
            民事第二庭    審判長  法  官　呂麗玉
                                  法  官　李佳芳
                                  法  官　江奇峰
以上正本係照原本作成。
如不服本判決，僅得於收受本判決正本送達後20日內，以適用法
規顯有錯誤為理由，向本院提起第三審上訴狀（均須按他造當事
人之人數附繕本及繳納第三審上訴裁判費），經本院許可後始可
上訴第三審，前項許可以原判決所涉及法律見解具有原則上重要
性者為限。如委任律師提起上訴者，應一併繳納上訴審裁判費。
上訴時應提出委任律師為訴訟代理人之委任狀，具有民事訴訟法
第466條之1第1項但書或第2項之情形為訴訟代理人者，另應附具
律師及格證書及釋明委任人與受任人有該條項所定關係之釋明文
件影本。 
中　　華　　民　　國　　111 　年　　5 　　月　　9 　　日
                                  書記官  黃雅慧
附表：
編號  項      目  金      額  備       註  1 醫療費用 24萬2139元   2 醫療輔助器材費 1萬8859元   3 機車修理費 3萬2050元   4 手機損害費用 1萬0660元   5 不能工作損失 98萬5335元 住院期間及第1次置換人工髖關節休養期間  6 後續醫療費用 73萬5000元 後續3次置換人工髖關節手術費用  7 看護費用 19萬3600元 受傷住院48日期間、第1次置換人工髖關節手術40日   10萬8000元 後續3次置換人工髖關節手術共3個月  8 因後續醫療不能工作之損失 45萬0153元   9 勞動能力減損 636萬0151元  10 精神慰撫金 80萬元